【裁判字號】    95,訴,648
【裁判日期】    951019
【裁判案由】    違反毒品危害防制條例
【裁判全文】
臺灣雲林地方法院刑事判決               95年度訴字第648號
公  訴  人  臺灣雲林地方法院檢察署檢察官
被      告  甲○○
上列被告因違反毒品危害防制條例案件，經檢察官提起公訴（95
年度毒偵字第1113號），於準備程序中，被告就被訴事實為有罪
之陳述，經本院合議庭裁定由受命法官獨任依簡式審判程序審理
，判決如下：
    主  文
甲○○施用第一級毒品，累犯，處有期徒刑拾壹月，扣案之注射
針筒壹支沒收之；又施用第二級毒品，累犯，處有期徒刑陸月，
。應執行有期徒刑壹年參月，扣案之注射針筒壹支沒收之。
    事  實
一、甲○○前於民國91、92年間，因施用第1 、2 級毒品案件，
    先後2次經觀察、勒戒後，均認無繼續施用毒品之傾向，由
    台灣雲林地方法院檢察署檢察官各於91年3 月8 日以91 年
    度毒偵字第156 號、93年3 月24日以92年度毒偵字第975 、
    1162號，分別為不起訴處分確定；復於93年間因施用第1、2
    級毒品案件，由台灣雲林地方法院檢察署檢察官提起公訴，
    經本院於94年3 月29日，以94年度訴字第74號判決，分別判
    處有期徒刑8 月及6 月，並定應執行刑有期徒刑1 年確定，
    甫於95年5 月6 日縮刑期滿執行完畢。詎其猶未戒除毒癮，
    於5 年內復基於反覆、延續施用第1 級毒品海洛因之犯意，
    自95年6 月中旬某日起至95年7 月29日下午5 時許，在其位
    於雲林縣土庫鎮溪邊里竹寮26-3號住處及雲林縣土庫鎮越港
    里順天宮停車場內等地，以將毒品海洛因摻水置於針筒內注
    射血管之方式，約每天1 次至2 次之頻率，反覆、延續施用
    第1 級毒品海洛因多次；另基於施用第2 級毒品安非他命之
    犯意，於95年7 月28日晚上某時，在上開住處，將安非他命
    置於玻璃球管內，燒烤後吸食其煙霧之方式，施用第2 級毒
    品安非他命1 次。為警於95年7 月29日17時30分許，在上開
    順天宮停車場內查獲，並扣得其所有供施用毒品之器具注射
    針筒1 支。
二、案經雲林縣警察局虎尾分局報告台灣雲林地方法院檢察署檢
    察官偵查起訴。
    理  由
一、按本件被告甲○○所犯係死刑、無期徒刑、最輕本刑為3 年
    以上有期徒刑以外之罪，其於準備程序就前揭被訴事實為有
    罪之陳述，經受命法官告知簡式審判程序之旨，並聽取其與
    公訴人之意見後，本院認無不得或不宜改依簡式審判程序進
    行之情事，依刑事訴訟法第273 條之1 第1 項、第284 條之
    1 規定，裁定本件由受命法官獨任進行簡式審判程序，合先
    敘明。
二、上揭犯罪事實，業據被告於本院審理中坦承不諱；且被告於
    95年7 月29日為警查獲後所採集之尿液，經送驗結果，呈嗎
    啡及安非他命陽性反應，此有詮昕科技股份有限公司出具之
    濫用藥物尿液檢驗報告、雲林縣警察局虎尾分局查獲煙毒嫌
    犯尿液送檢真實姓名對照表各1 份附卷可稽；復有施用第一
    級毒品所用之注射針筒1 支扣案可佐，足認被告前揭自白核
    與事實相符，則被告前開施用第一級毒品海洛因及第二級毒
    品安非他命之犯行均堪以認定。
三、按犯毒品危害防制條例第10條施用第一、二級毒品之罪者，
    檢察官應聲請法院裁定，令被告入勒戒處所觀察、勒戒，經
    觀察、勒戒後，檢察官依據勒戒處分之陳報，認受觀察、勒
    戒人無繼續施用毒品傾向者，應即釋放，並為不起訴之處分
    ；認受觀察、勒戒人有繼續施用毒品之傾向者，檢察官應聲
    請法院裁定令入戒治處所強制戒治，其期間為6 個月以上，
    至無繼續強制戒治之必要為止，但最長不得逾1 年，強制戒
    治期滿，應即釋放，由檢察官為不起訴之處分。觀察、勒戒
    或強制戒治執行完畢釋放後，5 年內再犯第10條之罪者，應
    依一般刑事訴訟程序予以起訴論罪科刑，此觀諸毒品危害防
    制條例第20條第1 項、第2 項、第23條第1 項、第2 項規定
    自明。本件被告既有如前所述之觀察勒戒及論罪科刑之前科
    ，有臺灣高等法院被告前案紀錄表1 份在卷可考，本件施用
    毒品案件依前述規定自應予以論罪科刑。
四、查海洛因及安非他命分別係毒品危害防制條例第2 條第2項
    第1 款及第2 款所明定之第一、二級毒品。核被告所為係犯
    毒品危害防制條例第10條第1 項之施用第一級毒品罪及同條
    第2 項之施用第二級毒品罪。被告持有第一、二級毒品之行
    為已為其施用之高度行為所吸收，不另論罪。
五、被告多次施用第一級毒品海洛因犯行之性質敘述如下：
(一)、查毒品危害防制條例第2 條第1 項規定之毒品具有成癮性，
    故該條例所規定之施用毒品行為亦應具有因毒品成癮而反覆
    施用之性質；再參酌最高法院95年度台上字第1079號判決揭
    示「刑事法若干犯罪行為態樣，本質上原具有反覆、延續實
    行之特徵，立法時既予特別歸類，定為犯罪構成要件之行為
    要素，則行為人基於概括之犯意，在密切接近之一定時、地
    持續實行之複次行為，倘依社會通念，於客觀上認為符合1
    個反覆、延續性之行為觀念者，於刑法評價上，即應僅成立
    1 罪。學理上所稱『集合犯』之職業性、營業性或收集性等
    具有重複特質之犯罪均屬之，例如經營、從事業務、收集、
    販賣、製造、散布等行為概念者是」之意旨及最高法院71年
    台上字第2837號判例、92年度台上字第6744號判決意旨所揭
    示「行為人主觀上就同一犯罪構成事實，以單一行為之數個
    舉動接續進行，以實現1 個犯罪構成要件，侵害同一法益，
    客觀上亦認係實施1 個犯罪行為」之接續犯概念，本院認毒
    品危害防制條例所規定處罰之施用毒品行為固具有反覆實施
    之性質，然各次施用毒品之行為係滿足各單次毒癮發作所致
    ，各次施用毒品行為係各自獨立，尚難認係同一行為之數次
    舉動，換言之，施用毒品行為與上揭接續犯之概念有別，而
    集合犯與連續犯之區別則在於立法者已將本質上具有反覆、
    延續實行之特徵予特別歸類而定為犯罪構成要件之行為要素
    ，且依社會通念於客觀上認為符合一個反覆、延續性之行為
    觀念者即應僅成立集合犯之一罪，反之則係連續犯，準此，
    毒品危害防制條例既依成癮性、濫用性及對社會危害性而將
    毒品分為四級，且僅規定處罰施用第一、二級毒品，足見毒
    品危害防制條例所處罰施用第一、二級毒品，其構成要件之
    行為要素係具有成癮、濫用之反覆、延續實行，且依社會通
    念於客觀上認為符合1 個反覆、延續性之行為觀念，且本案
    認定之被告施用第一級毒品海洛因之犯行，乃係按每天1 至
    2 次之頻率持續進行，均未曾間斷，至地點則均在被告之住
    處或雲林縣土庫鎮越港里順天宮停車場內等地，在時、空上
    也確具密接關係，再者，此段期間中，被告別無因施用毒品
    遭警查獲而中斷其犯行、犯意之情事，則被告之施用第一級
    毒品海洛因之犯行，顯係出於反覆、延續施用該種毒品之單
    一行為決意至明，從而在行為概念上，應均評價認係包括1
    罪之集合犯，較符合社會通念，亦較為合理。
(二)、至於臺灣高等法院暨所屬法院因應新修正刑法施行座談會第
    17號提案之研討結論要旨謂：「對於施用毒品等之習慣性犯
    罪行為，於舊法時期發生並完成之行為，依裁判時之新法第
    2 條第1 項，適用有利於行為人之法律；於修正後發生並完
    成之犯罪，則依新法處理。前後兩者，再就刑法第51條之適
    用，依新法第2 條第1 項比較結果，適用舊法有關數罪併罰
    之規定處理」等語，將在修正前所犯數次施用毒品行為論以
    一個連續犯；另將在修正後所犯施用毒品行為，依新法處理
    （即可能論以1 罪，但未說明是接續犯，或集合犯。惟最高
    法院審判長張淳淙著「從刑法修正論行為之罪數--牽連犯、
    連續犯及常業犯廢除後之實務因應」乙文【刊於司法周刊第
    1286期之司法文選別冊】第29、30頁，認為吸毒成癮，屬於
    病態習慣犯），然後再將此2 段施用毒品行為，論以數罪併
    罰。惟本院認為不論係將修正後所犯數次施用毒品行為，論
    以「接續犯」或「集合犯」，如再將修正前之數次施用毒品
    行為，論以「連續犯」，則就同一多次施用毒品行為，前後
    竟割裂理論適用，即有矛盾。況縱如上開研討結論要旨所認
    有新舊法比較，而採有利於行為人之輕法，但上開結論「2
    段併罰說」，不但前段採取連續犯見解比採取集合犯見解更
    不利於行為人（即得加重其刑至2 分之1） ，後段又與前段
    數罪併罰，等於前段加重，後段又因併罰再加重，就其結論
    反而更加不利於行為人。準此，本院認為施用毒品既屬集合
    犯之習慣犯的性質，不論於刑法修正前、後均是如此，故縱
    行為人於刑法修正前、後各有多次施用毒品行為，然亦僅論
    以1 次構成要件的施用毒品行為，以求理論之一致。
六、被告所犯上開施用第一、二級毒品罪間，犯意各別，罪名不
    同，應分論併罰。又被告前因施用第1 、二級毒品案件，經
    本院於94年3 月29日以94年度訴字第74號分別判處有期徒刑
    8 月、6 月，並定應執行刑有期徒刑1 年確定，甫於95年5
    月6 日縮刑期滿執行完畢，有前揭臺灣高等法院被告前案紀
    錄表可按，其受有期徒刑之執行完畢後，5 年以內故意再犯
    本件均為有期徒刑以上之罪，均為累犯，應依刑法第47條規
    定，各加重其刑。
七、本院審酌被告前因施用毒品，先後經觀察、勒戒及法院判刑
    確定，仍未戒絕毒品，再犯本件施用毒品犯行，顯見其無悔
    改之意，戒毒之意志不堅，有失政府制定毒品危害防制條例
    之立法美意，本不宜寬貸，惟念其施用毒品乃自戕一己之身
    體健康，尚未害及他人，犯後亦坦承犯行，態度良好等一切
    情狀，分別量處如主文所示之刑，並定其應執行之刑。
八、按刑法業於94年2 月2 日修正公布並於95年7 月1 日施行，
    本件被告上開反覆延續施用第一級毒品海洛因之最後行為在
    95 年7月29日、施用第二級毒品安非他命之行為則在95年7
    月28日，均在95年7 月22日即新刑法施行後，而施用毒品為
    集合犯，為單純1 罪，自應以最後行為時之法律處斷，故本
    件不生新舊法比較之問題，應逕依修正後刑法之相關規定論
    處，附此敘明。扣案之注射針筒1 支係被告所有供施用第1
    級毒品海洛因所用之物，業據被告供承在卷，爰依刑法第38
    條第1 項第2 款之規定，併予宣告沒收。
據上論斷，應依刑事訴訟法第273 條之1 第1 項、第284 條之1
、第299 條第1 項前段，毒品危害防制條例第10條第1 項、第2
項，刑法第11條、第47條、第38條第1 項第2 款、第51條第5款
，判決如主文。
本案經檢察官朱建福到庭執行職務。
中    華    民    國    95    年    10    月    19    日
                  刑事第六庭  法  官  林俊良
以上正本證明與原本無異。
如不服本判決應於送達後10日內向本院提出上訴狀。（須附繕本
）
                              書記官  李雅怡
中    華    民    國    95    年    10    月    19    日
附錄本案論罪科刑法條全文：
毒品危害防制條例第10條施用第一級毒品者，處6 月以上5 年以
下有期徒刑。
施用第二級毒品者，處3 年以下有期徒刑。


司法院資訊處製作；財團法人民間司法改革基金會備份。
